【裁判字號】    99,交抗,550
【裁判日期】    990630
【裁判案由】    聲明異議
【裁判全文】
臺灣高等法院臺中分院交通事件裁定     99年度交抗字第550號
抗  告  人
即受處分人  甲○○
上列抗告人因違反道路交通管理處罰條例之聲明異議事件，不服
臺灣臺中地方法院中華民國99年 5月10日所為裁定（99年度交聲
字第1921號），提起抗告，本院裁定如下：
    主  文
抗告駁回。
    理  由
一、原處分機關交通部公路總局臺中區監理所豐原監理站略以：
    受處分人甲○○駕駛車牌號碼 PE-6686號自用小客車，於民
    國98年1月18日20時13分許，在國道四號東向9.7公里處，因
    「酒後駕車，經呼氣測試酒精值為0.71mg/l」之違規，為內
    政部警政署國道公路警察局第三警察隊員警以公警局交字第
    Z00000000 號舉發違反道路交通管理事件通知單舉發，原處
    分機關於99年4月 2日以豐監稽違字第裁63—Z00000000號裁
    決書，依違反道路交通管理處罰條例第三十五條第一項第一
    款，裁處罰鍰新臺幣（下同）49,500元整，並吊扣駕駛執照
    12個月（已執行），施以道安講習。
二、異議人即受處分人聲明異議意旨略以：依據行政罰法第26條
    規定，一行為同時觸犯刑事法律及違反行政法上義務規定者
    ，依刑事法律處罰之。本人業經緩起訴處分確定，並已繳納
    60,000元在案，而監理機關另要向本人處罰行政罰鍰49,500
    元，並執行吊扣駕照，實無再一事二罰處行政罰之必要，請
    庭上撤銷行政罰鍰49,500元，以維持公平正義原則。
三、原審裁定意旨則以：受處分人設籍在臺中縣豐原市○○路 ○
    段 332巷19弄24號，與原處分機關裁決書之送達處所相符等
    情，有受處分人個人基本資料 1紙附卷可參，則原處分機關
    依上揭地址為送達，並無違誤。而上開裁決書業已於99年 4
    月 8日送達至受處分人前開住所，然因未獲會晤受處分人，
    遂將上開裁決書交與其有辨別事理能力之同居人即其女紀瑋
    婷代為簽收等情，有交通部公路總局臺中區監理所豐原監理
    站送達證書及全戶戶籍資料查詢結果各一紙在卷可稽。是受
    處分人倘對系爭裁決書之處分不服，依前揭規定，自應於該
    裁決書合法送達之翌日即99年4月 9日起算20日，至99年4月
    28日止之異議期間內聲明異議，且異議人之居住地為臺中縣
    豐原市，與原處分機關所在地臺中縣豐原市○○路 120號屬
    同一市，故無需再扣除在途期間；然受處分人遲至99年 4月
    30日始行具狀就上開裁決書聲明異議，有受處分人聲明異議
    狀上之原處分機關收件章戳 1枚在卷可憑，其異議顯已逾前
    開20日之法定期限，且無從命其補正，自應予以駁回。
四、抗告人抗告意旨略以：伊女紀瑋婷於98年8月15日至99年3月
    31日於臺中市○○街408號 5樓租賃，並未與本人同住，且4
    月初因故忙於搬家，因此接獲該裁決書時未及時轉告本人，
    致延誤提出聲明異議期日，懇請給予機會，請求撤銷原處分
    云云。
五、按受處分人，不服道路交通管理處罰條例第八條主管機關所
    為之處罰，得於接到裁決書之翌日起二十日內，向管轄地方
    法院聲明異議。交通法庭認聲明異議不合法律上之程式或其
    異議權已經喪失者，應以裁定駁回之，但其不合法律上之程
    式可補正者，應先訂期命為補正，逾期不補正者，即予駁回
    。道路交通管理處罰條例第87條第 1項、道路交通案件處理
    辦法第18條分別定有明文。又按依道路交通管理處罰條例第
    八十七條規定向管轄法院聲明異議之期間，自裁決送達之翌
    日起算，並得依法扣除在途期間及聲請回復原狀，為道路交
    通案件處理辦法第12條所明定；另按處理違反道路交通管理
    事件，有關文書送達之程序，依行政程序法之規定。送達，
    於應受送達人之住居所、事務所或營業所為之。於應送達處
    所不獲會晤應受送達人時，得將文書付與有辨別事理能力之
    同居人、受僱人或應送達處所之接收郵件人員，違反道路交
    通管理事件統一裁罰基準及處理細則第 5條、行政程序法第
    72 條第1項前段、第73條第1項分別定有明文。
六、查本件原審裁定認抗告人提出本件聲明異議事件，已逾前開
    規定之法定期間乙節，有卷附之送達證書影本 1紙足稽（見
    原審卷第 9頁）。抗告人對於其逾期聲明異議乙節，雖並不
    爭執，惟以其女紀瑋婷未同住一處以為置辯，然就卷附之全
    戶戶籍資料查詢結果，可得證其女紀瑋婷與抗告人係屬有辨
    別事理能力之同居人（見原審卷第10頁），依上開送達之相
    關規定，前揭裁決書顯已合法送達於抗告人，則原審法院以
    其異議顯逾前開20日之法定期限，且無從命其補正，裁定駁
    回其異議，經核於法並無不合；本件抗告人聲明異議之程序
    上既不合法，則其實體上理由之主張，本院即無從加以審認
    ，是本件抗告人之抗告為無理由，應予駁回。
七、據上論結，應依道路交通案件處理辦法第26條，刑事訴訟法
    第412條前段，裁定如主文。
中    華    民    國    99    年     6    月    30    日
              交通法庭  審判長法  官  陳  紀  綱
                              法  官  林  欽  章
                              法  官  張  智  雄
以上正本證明與原本無異。
不得再抗告。
                              書記官  詹  雅  婷
中    華    民    國    99    年     6    月    30    日

司法院資訊處製作；財團法人民間司法改革基金會備份。
